臺灣新北地方法院刑事判決
111年度易緝字第12號
公  訴  人  臺灣新北地方檢察署檢察官
被      告  錢隸澤




選任辯護人  吳尚道律師
            簡大為律師
上列被告因竊盜案件，經檢察官提起公訴（107年度偵字第11512
 號），本院判決如下：
    主  文
錢隸澤犯踰越安全設備侵入住宅竊盜罪，累犯，處有期徒刑壹年
肆月。
   事  實
一、錢隸澤意圖為自己不法之所有，於民國107年3月29日下午4
    時16分許，乘址設新北市○○區○○○街00號明日帝國社區大門
    開啟之際進入該社區，於同日下午4時17分前某時許，以攀
    越14樓之樓梯間氣窗，沿著外牆走至蔡宗霖位於新北市○○區
    ○○○街00號14樓住處之陽台外，攀越未關閉之陽台門窗並進
    入上開住處，徒手竊取蔡宗霖所管領、其配偶顏瓊珍所有放
    在房間衣櫥內之裝有現金新臺幣（下同）2萬1,000元之信封
    1個得手，適於同日下午5時17分許，蔡宗霖返家因發現上開
    住處大門之第2道門反鎖，且按門鈴均無回應，察覺有異，
    並發現錢隸澤在14樓樓梯間之氣窗外牆攀越進入樓梯間，並
    往樓下逃離，遂與其剛返家之子蔡元益及明日帝國社區保全
    人員蔡坤朝在上開社區之大廳共同制伏錢隸澤，並報警處理
    ，當場扣得上揭裝有2萬1,000元現金之信封1個，始查悉上
    情。
二、案經新北市政府警察局三重分局移送臺灣新北地方檢察署檢
    察官偵查起訴。
   理  由
壹、證據能力：
一、有爭執部分：
    被告錢隸澤之辯護人爭執證人即被害人蔡宗霖、證人蔡坤朝
    於警詢、偵查中之證述、證人蔡元益於警詢中、證人林稔凱
    於偵查中證述之證據能力云云，惟查：
  ㈠按被告以外之人於偵查中向檢察官所為之陳述，除顯有不可
    信之情況者外，得為證據，刑事訴訟法第159 條之1 第2 項
    定有明文。此係因上開偵查中向檢察官所為之陳述雖仍為審
    判外之陳述，但立法者衡量刑事訴訟法規定檢察官代表國家
    偵查犯罪、實施公訴，依法有訊問被告、證人、鑑定人之權
    ，且實務運作時，偵查中檢察官向被告以外之人所取得之陳
    述，原則上均能遵守法律規定，不致違法取供，其可信性極
    高，為兼顧理論與實務為由，而對「被告以外之人於偵查中
    向檢察官所為之陳述」，例外規定除有顯不可信之情況者外
    ，得為證據。經查，證人即被害人蔡宗霖、證人蔡坤朝、林
    稔凱於偵查中所為之陳述，業經具結，且無證據證明有受外
    力干擾及影響，並無顯不可信之情況，且被告及其辯護人均
    未指出有何顯不可信之情形存在，依法自有證據能力。被告
    之辯護人主張上揭證人於偵查中之證述無證據能力云云，不
    足為採。
  ㈡至於被告之辯護人爭執證人即被害人蔡宗霖、證人蔡坤朝、
    蔡元益警詢證述之證據能力，惟本院並未將此證據引為不利
    於被告認定之證據，故對於此部分證據能力之有無，爰無庸
    審酌。
二、不爭執部分：
    按被告以外之人於審判外之陳述雖不符刑事訴訟法第159 條
    之1 至之4 規定，而經當事人於審判程序同意作為證據，法
    院審酌該言詞陳述或書面陳述作成時之情況認為適當者，亦
    得為證據；當事人、代理人或辯護人於法院調查證據時知有
    刑事訴訟法第159 條第1 項不得為證據之情形，而未於言詞
    辯論終結前聲明異議者，視為有前項之同意，同法第159 條
    之5 定有明文。立法意旨在於傳聞證據未經當事人之反對詰
    問予以核實，原則上先予排除。惟若當事人已放棄反對詰問
    權，於審判程序中表明同意該等傳聞證據可作為證據；或於
    言詞辯論終結前未聲明異議，基於尊重當事人對傳聞證據之
    處分權，及證據資料愈豐富，愈有助於真實發見之理念，且
    強化言詞辯論主義，使訴訟程序得以順暢進行，上開傳聞證
    據亦均具有證據能力。經查，除前開證據方法外，本判決下
    列所引用之被告以外之人於審判外之陳述，及卷內之文書證
    據、證物之證據，業經本院於審理中依法定程序調查，被告
    及其辯護人均於本院準備程序中表示不爭執證據能力（見本
    院111 年度易緝字第12 號卷第123頁、第133頁之刑事準備
    狀），檢察官、被告、辯護人復於本院言詞辯論終結前均未
    聲明異議，本院審酌上開證據資料製作時之情況，尚無違法
    不當及證明力明顯過低之瑕疵，並審酌前揭文書證據、證物
    並非公務員違背法定程序所取得，亦無顯有不可信之情況，
    認為以之作為證據應屬適當，爰依刑事訴訟法第158 條之4 
    反面解釋及第159 條之4 、第159 條之5 規定，認前揭證據
    資料均有證據能力。
貳、認定犯罪事實之證據及理由
一、訊據被告固坦承其有於上揭時、地，在上址社區遭扣得2萬1
    千元等情，惟矢口否認有何竊盜犯行，並辯稱：伊沒有進到
    被害人家裡云云。辯護人則為被告辯護稱：本案就卷內事證
    以觀，沒有任何與被告相關之跡證，亦有鑑識科人員至現場
    採驗之紀錄可參，再證人蔡宗霖亦表示當時家中存放現金有
    10萬元以上，若被告涉犯本件犯行，擅入他人房內竊盜，當
    無可能僅拿走現金其中一部份，可見被告並無涉犯本件犯行
    ，況證人蔡宗霖所證稱被告藉由氣窗輾轉進入其居所內，然
    被告之身形實無從想像可以穿越，而且依卷內照片可知，欲
    經由氣窗進入告訴人居所，中間仍有不短之距離，且被害人
    居所位於14樓，此部分亦難認符合經驗及論理法則云云。經
    查：
  ㈠被告於前揭時間，以攀越上址14樓之樓梯間氣窗，沿著外牆
    走至被害人蔡宗霖位於上址住處之陽台外，攀越未關閉之陽
    台門窗並進入被害人上開住處，徒手竊取被害人所管領、其
    配偶顏瓊珍所有放在房間衣櫥內之裝有現金2萬1,000元之信
    封1個乙節，業據證人即被害人蔡宗霖於偵查中證稱：伊於1
    07年3月29日下午5時19分回到新北市○○區○○○街00號14樓之1
    之住處，家中有兩道門，其中第一道門伊打開後，發現第二
    道門伊打不開，遭人反鎖，伊以為是小孩在家，所以伊打給
    蔡元益，他說他快回到家，所以伊按門鈴，可能犯嫌在伊家
    中，可能他害怕，他應該從陽台窗戶爬到外面的女兒牆，女
    兒牆旁邊有氣窗，他就從氣窗爬到樓梯間，當時伊有看到人
    影，伊看到時，他已經在女兒牆處，伊看到好像有人影，伊
    就走過去看，他就是在女兒牆上，他一進來就想要逃跑，從
    14樓往下跑，剛好蔡元益也回到家，伊跟蔡元益一起阻擋他
    下樓，但無法阻擋，所以他衝到樓下，伊先搭電梯到1樓，
    叫警衛蔡坤朝說有小偷，1樓有安全門，將安全門打開，就
    發現小偷就在該處，當時他想要掙脫逃跑，伊跟蔡坤朝、蔡
    元益一起要將他抓起來，但他將伊等3人一起推倒，並衝往
    前方大門鐵門處，他將鐵門打開，但伊即時用腳將鐵門關上
    ，就一起將他壓制並報警，警察到場後，在他身上搜出一個
    信封袋，該信封袋印有伊配偶上班公司潮隆企業有限公司名
    稱，裡面有現金2萬1千元，上揭信封袋放在主臥室衣櫥內，
    上開住處窗戶沒有關，竊賊進入上開住處是從樓梯間氣窗進
    入後，到女兒牆，再沿女兒牆爬到前陽台窗戶等語明確（見
    同上偵查卷第55頁至第59頁），證人蔡坤朝於偵查中證稱：
    伊任職於新北市○○區○○○街00號明日帝國社區保全，伊於107
    年3月29日有到警局製作筆錄，因為上開社區發現竊盜，伊
    與住戶一同壓制該名竊賊，事發經過是107年3月29日下午，
    住戶蔡宗霖搭乘電梯下來跟伊說有竊賊，該名竊賊從樓梯間
    跑下來，伊跟蔡宗霖及他兒子等他從安全門出來，他衝出來
    後，伊等3人一起追到大門口，並將竊賊壓制，叫總幹事林
    稔凱報警等語（見同上偵查卷第58頁至第59頁），證人林稔
    凱於偵查中證稱：107年3月29日下午5點多，保全蔡坤朝通
    知伊，叫伊出去幫忙抓小偷，伊出去時小偷已遭制伏，所以
    伊打電話報警，警方到場後，在竊賊身上搜出一個上面印有
    公司名稱的信封袋，之後警察就將竊賊帶回警局，警察將竊
    賊帶離後，社區主委跟警員到被害人住處，當時住戶第二道
    門遭反鎖，所以鎖匠正在開門等語（見同上偵查卷第58頁至
    第59頁），證人即被害人蔡宗霖與證人蔡坤朝、林稔凱上揭
    證述之情節互核一致，況被告於本院審理中亦供承其當天有
    到現場，身上有被扣到2萬1,000元及信封1個等情在卷（見
    同上本院卷第208頁），此外，並有新北市政府警察局三重
    分局搜索扣押筆錄、扣押物品目錄表各1份在卷可參（見同
    上偵查卷第26頁至第30頁），益徵證人即被害人蔡宗霖上揭
    證述應與事實相符，堪以採信，足認被告確有為事實欄一所
    載之踰越安全設備侵入住宅竊盜犯行無訛。
　㈡至被害人蔡宗霖之住處雖尚有10萬元之現金未遭被告竊取乙
    節，業據證人即被害人蔡宗霖於偵查中證述明確（見同上偵
    查卷第57頁）。惟衡諸被害人蔡宗霖於同日下午5時19分返
    家發覺住處大門之第2道門反鎖，隨即按門鈴，被告因此攀
    爬樓梯氣窗而逃逸，顯見被告係在行竊過程中突遭發覺而倉
    皇逃逸，則被告不及發現被害人該住處內內尚有現金約10萬
    元，核與常情並無不合，故辯護人為被告辯護稱：若被告涉
    犯本件犯行，擅入他人房內竊盜，當無可能僅拿走現金其中
    一部份，可見被告並無涉犯本件犯行云云，尚無從為有利被
    告之認定。辯護人另辯稱：本案就卷內事證以觀，沒有任何
    與被告相關之跡證，亦有鑑識科人員至現場採驗之紀錄可參
    云云，然查，並非所有刑事案件均可採集到犯嫌所遺留之跡
    證，本案由卷內現存事證，並經本院前開剖析，既已足認被
    告有為本案踰越安全設備侵入住宅竊盜行為，辯護人此部分
    質疑，亦不足以推翻本院前開認定。
  ㈢綜上，本案事證明確，被告犯行均堪予認定，應予依法論科
    。
參、論罪科刑：
一、新舊法比較：
    按行為後法律有變更者，適用行為時之法律，但行為後之法
    律有利於行為人者，適用最有利於行為人之法律，刑法第2
    第1 項定有明文。查：被告行為後，刑法第321 條第1 項業
    於108 年5 月29日修正公布，自108 年5 月31日施行。修正
    前刑法第321 條第1 項規定：「犯竊盜罪而有下列情形之一
    者，處6 月以上、5 年以下有期徒刑，得併科新臺幣10萬元
    以下罰金…」。修正後同條項則規定：「犯前條第1 項、第2
     項之罪而有下列情形之一者，處6 月以上5 年以下有期徒
    刑，得併科50萬元以下罰金…」，比較新舊法結果，除增訂
    明示適用範圍文字外，就罰金刑部分，依刑法施行法第1 條
    之1 第1 項規定，修正後之罰金刑，由新臺幣10萬元提高為
    50萬元，即非較有利於被告，依刑法第2 條第1 項前段規定
    ，自應適用被告行為時法即修正前刑法第321 條第1 項規定
    ，先予敘明。
二、按修正前刑法第321 條第1 項第2 款所指之「門扇」專指門
    戶而言，而所謂「其他安全設備」，指門扇牆垣以外，依通
    常觀念足認防盜之一切設備而言，如門鎖、窗戶等（最高法
    院45年台上字第1443號、55年台上字第547號刑事判例意旨
    參照）。又同款所謂「毀」係指毀損，所稱「越」係指踰越
    或超越，祇要踰越或超越門扇、牆垣或其他安全設備之行為
    ，使該門扇、牆垣或其他安全設備喪失防閑作用，即該當於
    上開規定之要件。查本案被害人住處陽台之窗戶，具有與外
    隔絕防閑之作用，要屬安全設備無疑，而被告以攀爬踰越陽
    台窗戶之方式進入行竊，其既有超越窗戶而使他人安全設備
    喪失防閑效用之情，自該當踰越安全設備之要件。是核被告
    所為，係犯修正前刑法第321 條第1 項第1 款、第2 款之踰
    越安全設備、侵入住宅竊盜罪。再本件並無證據證明被告有
    毀壞被害人住處窗戶之行為，是公訴意旨認被告係「毀越」
    門扇，尚有未洽。又被告入室行竊之行為，已結合於所犯加
    重竊盜之罪責中，應包括於竊盜行為內，不另成立侵入住宅
    罪。另被告所為竊盜犯行固兼具數款加重情形，然因竊盜行
    為僅有1 個，仍僅成立1 個加重竊盜罪，而不能認為法規競
    合或犯罪競合（最高法院69年台上字第3945號判例意旨參照
    ）。
三、被告前因竊盜案件，經臺灣臺北地方法院以105年度易字第5
    85號判決判處有期徒刑1年2月，嗣經臺灣高等法院以105年
    度上易字第1811號判決駁回上訴確定，並於107年2月11日縮
    刑期滿執行完畢，有臺灣高等法院被告前案紀錄表在卷可查
    。是被告於有期徒刑執行完畢後5年以內故意再犯本件有期
    徒刑之罪，為累犯（起訴意旨及公訴檢察官均主張本案構成
    累犯）。本院審酌被告前案構成累犯所為亦為加重竊盜罪，
    並經徒刑執行完畢，理應產生警惕作用，返回社會後應自我
    控管，不再觸犯有期徒刑以上之罪，然而被告卻故意再犯本
    件加重竊盜罪，足見被告有其特別惡性，且上開所載前罪之
    徒刑執行並無成效，其對於刑罰之反應力明顯薄弱，並衡酌
    本案違犯加重竊盜犯行之犯罪情節、罪責等情狀及所犯各罪
    之最低本刑，認本案依照刑法第47條第1項規定加重最低本
    刑，尚不致使被告所受刑罰超過其所應負擔之罪責而有過苛
    之情，爰依前揭規定加重其刑。
四、爰審酌被告不思以正途獲取財物，竟恣意竊取他人財物，犯
    行不僅造成被害人財物損失，亦危及其居住安全，犯罪所生
    危害非微，且依卷附明日帝國社區管理委員會公告所附之監
    視錄影畫面翻拍照片（見同上偵查卷第65頁），被告於為本
    案加重竊盜犯行之前一日（即107年3月28日），即曾進入該
    社區熟悉地形、伺機犯案，此次顯屬有預謀而為，且被告前
    曾因侵入住宅竊盜經法院判處罪刑之素行，此有臺灣高等法
    院被告前案紀錄表在卷可參，猶不知警惕，再犯本案加重竊
    盜案件，惡性非輕，暨其犯後否認犯行且迄今尚未與被害人
    和解之犯後態度，對他人財產權顯欠缺尊重，所為應予非難
    ，兼衡其犯罪之動機、目的、手段、竊得財物之價值，暨其
    大學肄業之智識程度，有被告之個人基本資料查詢結果1份
    在卷可參（見同上本院卷第65頁）、生活狀況等一切情狀，
    量處如主文所示之刑。
五、沒收部分： 　
　  末查，被告所竊得裝有2萬1千元現金之信封，固屬被告之犯
    罪所得，惟業經被害人領回乙節，有贓物認領保管單1份在
    卷可參（見同上偵查卷第32頁），爰依刑法第38條之1第5項
    規定不予宣告沒收。
據上論斷，應依刑事訴訟法第299條第1項前段，刑法第2條第1 
項前段、修正前第321條第1項第1款、第2款、第47條第1項，判
決如主文。
本案經檢察官林卓儀偵查起訴，經檢察官許慈儀到庭執行職務。
中　　華　　民　　國　　111 　年　　7 　　月　　4　　日
                  刑事第二庭    法　官　劉芳菁　
上列正本證明與原本無異。
如不服本判決，應於送達後20日內敘明上訴理由，向本院提出上
訴狀，上訴於本院第二審合議庭 (應附繕本) 。其未敘述上訴理
由者，應於上訴期間屆滿後20日內向本院補提理由書「切勿逕送
上級法院」。
                                書記官　汪承翰
中　　華　　民　　國　　111 　年　　7 　　月　　5 　　日
附錄本案論罪科刑法條全文
修正前中華民國刑法第321 條（加重竊盜罪）
犯竊盜罪而有下列情形之一者，處6 月以上、5 年以下有期徒刑
，得併科新臺幣10萬元以下罰金：
一、侵入住宅或有人居住之建築物、船艦或隱匿其內而犯之者。
二、毀越門扇、牆垣或其他安全設備而犯之者。
三、攜帶兇器而犯之者。
四、結夥三人以上而犯之者。
五、乘火災、水災或其他災害之際而犯之者。
六、在車站、埠頭、航空站或其他供水、陸、空公眾運輸之舟、車、航空機內而犯之者。